臺灣橋頭地方法院民事小額判決
110年度橋小字第1506號
原      告  陳豐隆  
被      告  陳香蓁  
上列當事人間請求損害賠償事件，本院於民國111年2月23日言詞
辯論終結，判決如下：
    主  文
被告應給付原告新臺幣參仟元，及自民國一百一十年九月十五日
起至清償日止，按週年利率百分之五計算之利息。
原告其餘之訴駁回。
訴訟費用新臺幣壹仟元由被告負擔三分之一，餘由原告負擔。
本判決關於原告勝訴部分得假執行。
    事實及理由
一、原告主張：兩造為姐弟，新竹市○○路○段000巷00弄00號房屋
    (下稱系爭房屋)為兩造母親生前所有，兩造母親於民國96年
    間去世後為包括兩造在內之兄弟姊妹四人共有，應繼分各四
    分之一，詎被告未經共有人同意，擅自於110年3月將系爭房
    屋以每年租金新臺幣(下同)40,000元出租他人，並將收取之
    40,000元租金據為己有，顯已侵害原告權益，應給付原告四
    分之一租金10,000元，爰依不當得利之法律關係提起本件訴
    訟。聲明：被告應給付原告10,000元及自起訴狀繕本送達翌
    日起至清償日止，按週年利率5%計算之利息。
二、被告則以：系爭房屋於110年8月間就已經拆除，其已將28,0
    00元退還訴外人即承租人吳建全，實際上只有拿到4個月租
    金12,000元等語，資為抗辯。聲明：原告之訴駁回。
三、本院之判斷：
　　系爭房屋為兩造與其他繼承人公同共有，應繼分各四分之一
    ，嗣被告於110年3月自行將系爭房屋出租給吳建全，約定一
    年租金40,000元，被告當時收取租金40,000元，嗣系爭房屋
    已於110年8月拆除等事實，為兩造所不爭(本院卷第26至27
    頁、第35頁)，堪以認定。經查:
(一)按繼承人有數人時，在分割遺產前，依民法第1151條規定，
    各繼承人對於遺產全部為公同共有關係，固無應有部分。然
    共有人（繼承人）就繼承財產權義之享有（行使）、分擔，
    仍應以應繼分（潛在的應有部分）比例為計算基準，若共有
    人逾越其比例，於共有人間，自構成不當得利，他共有人得
    請求返還，此項請求權非因繼承所生，不屬公同共有（最高
    法院106年度台上字第2100號民事判決意旨參照）。是被告
    擅自將系爭房屋全部出租他人並取走租金，已逾越其應繼分
    比例使用，對原告構成不當得利，原告請求被告返還，自非
    無據。
(二)原告雖主張被告取得40,000元租金，應返還四分之一即10,0
    00元云云。然被告辯稱其已將28,000元退還吳建全，實際上
    僅取得12,000元等語，業據提出通訊軟體對話紀錄及郵政跨
    行匯款申請書為證(本院卷第43至45頁)，且被告收取一年租
    金後，系爭房屋未滿一年就被拆除，被告將部分租金退還承
    租人，尚與情理相符，且原告並未就此提出反證，應認被告
    所辯可採。從而原告得請求被告返還之金額，應為被告所受
    利益12,000元之四分之一，即3,000元。
(三)兩造雖就吳建全先前曾否向訴外人黃麗鳳承租系爭房屋，及
    吳建全向被告承租房屋之經過多所爭執，但此部份與前述被
    告受有不當得利及利益範圍之認定並無影響，附此敘明。
四、綜上所述，原告主張被告應給付原告3,000元，及自起訴狀
    繕本送達翌日即110年9月15日起（見竹院卷第49頁）至清償
    日止，按週年利率5%計算之利息，為有理由，應予准許，逾
    此範圍之請求，則無理由，應予駁回。
五、本件原告勝訴部分係法院依小額程序為被告敗訴之判決，爰
    依民事訴訟法第436 條之20之規定，依職權宣告假執行。
六、本件事證已臻明確，兩造其餘主張陳述及所提之證據，經審
    酌後於本件判決結果無影響，爰不逐一論述，附此敘明。
七、訴訟費用負擔之依據：民事訴訟法第79條。
中　　華　　民　　國　　111 　年　　3 　　月　　10　　日
                橋頭簡易庭    法      官    呂維翰 
以上正本與原本相符。　　　　　　
民事訴訟法第436條之24第2項：對於本判決之上訴，非以違背法
令為理由，不得為之。
如對本判決上訴，須於判決送達後20日內向本院提出上訴狀，並
須表明原判決所違背之法令及其具體內容與依訴訟資料可認為原
判決有違背法令之具體事實之上訴理由（須按他造當事人之人數
附繕本）。
中　　華　　民　　國　　111 　年　　3 　　月　　10　　日
                              書  記  官   薛如媛
訴訟費用計算式：
裁判費            1,000元
合計              1,000元